【裁判字號】    99,訴,1084
【裁判日期】    990430
【裁判案由】    毒品危害防制條例
【裁判全文】
臺灣板橋地方法院刑事判決              99年度訴字第1084號
公  訴  人  臺灣板橋地方法院檢察署檢察官
被      告  甲○○
上列被告因毒品危害防制條例案件，經檢察官提起公訴（99年度
毒偵字第473 號），被告於準備程序中對被訴之事實為有罪陳述
，本院告知被告簡式審判程序之旨，並聽取當事人之意見後，經
合議庭裁定由受命法官獨任進行簡式審判程序，判決如下：
    主  文
甲○○施用第一級毒品，累犯，處有期徒刑拾壹月。
    事  實
一、甲○○前於民國87年間，因施用毒品案件，經本院以87年度
    毒聲字第380 號裁定送勒戒處所施以觀察、勒戒後，因認無
    繼續施用毒品傾向而出所，該次施用毒品犯行並經臺灣板橋
    地方法院檢察署檢察官以87年度偵字第7043號為不起訴處分
    確定；又於88年間，因施用毒品案件，經本院以88年度毒聲
    字第5581號裁定送勒戒處所施以觀察、勒戒後，因認有繼續
    施用毒品傾向，由本院另以88年度毒聲字第6051號裁定令入
    戒治處所施以強制戒治，該次施用毒品犯行並經起訴，由本
    院以88年度易字第4087號判決判處有期徒刑5 月確定，90年
    9 月10日易科罰金執行完畢，而上開強制戒治執行屆滿5 月
    後，其成效經評定為合格，無繼續戒治之必要，經本院以89
    年度毒聲字第2323號裁定停止戒治，所餘戒治期間付保護管
    束，並於89年5 月24日出戒治所停止戒治，惟於停止戒治付
    保護管束期間因違反保護管束應遵守事項情節重大，經本院
    以89年度毒聲字第5627號裁定撤銷停止戒治，令入戒治處所
    施以強制戒治，於90年8 月15日執行強制戒治完畢出所；復
    於90年間，因施用毒品案件，由本院以93年度訴緝字第157
    號判決判處應執行有期徒刑1 年10月確定；再於93年間，因
    施用毒品案件，經台灣新竹地方法院以93年度竹簡字第649
    號判決判處有期徒刑6 月確定；前開2 案所處徒刑，嗣經台
    灣新竹地方法院以94年度聲字第147 號裁定應執行有期徒刑
    1 年10月確定，於95年3 月3 日假釋出監，迄95年9 月1 日
    假釋期滿，未經撤銷假釋，未執行之刑以已執行論；另於98
    年間，因施用第一級毒品案件，經本院以97年度訴字第3612
    號判決判處有期徒刑7 月確定（98年12月30日入監，惟尚未
    執行完畢）；詎猶未知所戒慎，基於同時施用第一級毒品海
    洛因、第二級毒品甲基安非他命之犯意，於98年12月29日凌
    晨0 時許，在臺北縣中和市友人住處內，以將海洛因及甲基
    安非他命混合摻水置於針筒內，注射身體之方式，同時施用
    海洛因及甲基安非他命，嗣於同日晚間9 時20分許，行經臺
    北縣中和市○○路、景新街口時，因他案通緝中為警緝獲，
    併扣得與其本案施用毒品犯行無關之內含不明粉末殘渣袋1
    個，甲○○且同意接受員警採尿，經警將所採集甲○○之尿
    液檢體送驗後，呈甲基安非他命、嗎啡陽性反應。
二、案經臺北縣政府警察局中和第一分局移送臺灣板橋地方法院
    檢察署檢察官偵查後起訴。
    理  由
一、認定犯罪事實所憑之證據及理由：
(一)、訊據被告對其在上揭時間、地點施用第一級毒品海洛因、第
    二級毒品甲基安非他命之事實，於本院審理中自白不諱；而
    其為警查獲時，同意接受員警採尿，經警將所採集被告尿液
    檢體送驗後，呈甲基安非他命、嗎啡陽性反應乙節，亦有臺
    灣檢驗科技股份有限公司99年3 月2 日出具之濫用藥物檢驗
    報告、臺北縣政府警察局中和第一分局毒品案犯罪嫌犯人姓
    名及代碼對照表各1 份附卷足憑（見偵查卷第35、36頁），
    足徵被告前開自白應與事實相符，可以採信。
(二)、按施用第一、二級毒品為犯罪行為，毒品危害防制條例第10
    條第1 項及第2 項各定有處罰明文，故施用該毒品者，依前
    揭規定本應科以刑罰，惟基於施用毒品之人，兼有病患屬性
    ，乃於刑事政策上對合於一定條件之施用者，依同條例第20
    條、第23條之規定，施以觀察、勒戒及強制戒治之治療，期
    以保安處分替代刑罰，戒斷其身、心癮，嗣因其程式過於繁
    雜，上揭條例於92年7 月9 日修正公佈，自93年1 月9 日施
    行，將該第20條、第23條之保安處分程式，單純區分為「初
    犯」、「五年內再犯」及「五年後再犯」三種；依其立法理
    由之說明：「初犯」，經觀察、勒戒或強制戒治後，應為不
    起訴處分或不付審理之裁定；經觀察、勒戒或強制戒治執行
    完畢釋放後，「五年內再犯」者，因其再犯率甚高，原實施
    之觀察、勒戒及強制戒治既已無法收其實效，爰依法追訴或
    裁定交付審理，至於經觀察、勒戒或強制戒治執行完畢釋放
    後，「五年後再犯」者，前所實施之觀察、勒戒或強制戒治
    已足以遮斷其施用毒品之毒癮，為期自新及協助其斷除毒癮
    ，仍適用「初犯」規定，先經觀察、勒戒或強制戒治之程序
    ，從而依修正後之規定，僅限於「初犯」及「五年後再犯」
    二種情形，始應先經觀察、勒戒或強制戒治程式，不能逕行
    起訴，亦即設為施用毒品罪起訴條件之限制，但倘被告於五
    年內已再犯，經依法再為保安處分或追訴處罰者，縱其第三
    次（或第三次以上）施用毒品之時間，在初犯之保安處分執
    行完畢釋放五年以後，即非屬「五年後再犯」之情形，且因
    前有「五年內再犯」情形，顯見其再犯率甚高，原實施之保
    安處分無法收其實效，毋庸仍予寬典處遇，而應依該條例第
    10條逕予刑罰制裁，至於第三次（或第三次以上）施用毒品
    之時間，是否宜有期間限制？以多久為適宜？則分屬刑事政
    策、專門醫學之範圍，非審判機關所能決定，有待循立法途
    徑解決（最高法院98年度台非字第56號判決意旨參照）；查
    被告前於87年間，因施用毒品案件，經本院以87年度毒聲字
    第380 號裁定送勒戒處所施以觀察、勒戒後，因認無繼續施
    用毒品傾向而出所，該次施用毒品犯行並經臺灣板橋地方法
    院檢察署檢察官以87年度偵字第7043號為不起訴處分確定；
    又於88年間，因施用毒品案件，經本院以88年度毒聲字第55
    81號裁定送勒戒處所施以觀察、勒戒後，因認有繼續施用毒
    品傾向，由本院另以88年度毒聲字第6051號裁定令入戒治處
    所施以強制戒治，該次施用毒品犯行並經起訴，由本院以88
    年度易字第4087號判決判處有期徒刑5 月確定，90年9 月10
    日易科罰金執行完畢，而上開強制戒治執行屆滿5 月後，其
    成效經評定為合格，無繼續戒治之必要，經本院以89年度毒
    聲字第2323號裁定停止戒治，所餘戒治期間付保護管束，並
    於89年5 月24日出戒治所停止戒治，惟於停止戒治付保護管
    束期間因違反保護管束應遵守事項情節重大，經本院以89年
    度毒聲字第5627號裁定撤銷停止戒治，令入戒治處所施以強
    制戒治，於90年8 月15日執行強制戒治完畢出所；復於90年
    間，因施用毒品案件，由本院以93年度訴緝字第157 號判決
    判處應執行有期徒刑1 年10月確定；再於93年間，因施用毒
    品案件，經台灣新竹地方法院以93年度竹簡字第649 號判決
    判處有期徒刑6 月確定；前開2 案所處徒刑，嗣經台灣新竹
    地方法院以94年度聲字第147 號裁定應執行有期徒刑1 年10
    月確定，於95年3 月3 日假釋出監，迄95年9 月1 日假釋期
    滿，未經撤銷假釋，未執行之刑已執行論；另於98年間，因
    施用第一級毒品案件，經本院以97年度訴字第3612號判決判
    處有期徒刑7 月確定各情，有臺灣高等法院被告前案紀錄表
    在卷可稽，是被告於87年間因觀察勒戒執行完畢釋放出所，
    該次施用毒品犯行併由臺灣板橋地方法院檢察署檢察官以87
    年度偵字第7043號為不起訴處分確定後，仍於5 年以內之88
    年間，再因施用毒品犯行，經觀察勒戒、強制戒治，而再為
    保安處分、刑事處罰，依諸前揭最高法院判決意旨，縱其本
    件施用毒品之時間，在初犯之保安處分執行完畢釋放5 年以
    後，仍非屬「五年後再犯」之情形，且因前有「五年內再犯
    」情形，顯見其再犯率甚高，原實施之保安處分無法收其實
    效，毋庸仍予寬典處遇，而應依該條例第10條逕予刑罰制裁
    ；綜上，本件事證已明，被告犯行堪以認定。
二、應適用之法律、科刑審酌事由：
(一)、核被告所為，係犯毒品危害防制條例第10條第1 項之施用第
    一級毒品罪及同條第2 項之施用第二級毒品罪；其施用第一
    、二級毒品前持有該等毒品之低度行為，均為其後施用之高
    度行為所吸收，不另論罪；又被告同時合併施用第一、二級
    毒品，乃以一行為而觸犯2 罪名，為想像競合犯，應依刑法
    第55條規定，僅從一重之施用第一級毒品罪處斷；另被告於
    90年間，因施用毒品案件，由本院以93年度訴緝字第157 號
    判決判處應執行有期徒刑1 年10月確定；再於93年間，因施
    用毒品案件，經台灣新竹地方法院以93年度竹簡字第649 號
    判決判處有期徒刑6 月確定；前開2 案所處徒刑，嗣經台灣
    新竹地方法院以94年度聲字第147 號裁定應執行有期徒刑1
    年10月確定，於95年3 月3 日假釋出監，迄95年9 月1 日假
    釋期滿，未經撤銷假釋，未執行之刑以已執行論，有前揭臺
    灣高等法院被告前案紀錄表附卷可憑，其於有期徒刑執行完
    畢後，5 年以內，故意再犯本件有期徒刑以上之罪，為累犯
    ，應依刑法第47條第1 項規定，加重其刑；至公訴人雖認被
    告所為施用第一、二級毒品行為，乃犯意各別，行為互殊，
    請予分論併罰，然按毒品有煙吸、注射或口服等不同施用方
    式，其施用方式及用藥組合，並無固定模式，不同吸毒族群
    及不同毒品種類，可能有不同之施用方式及組合，且確有將
    海洛因及甲基安非他命混用之案例，此經行政院衛生署管制
    藥品管理局於94年3 月22日以管檢字第0940002773號函釋可
    參，足徵被告供稱其係以將海洛因及甲基安非他命混合摻水
    置於針筒內，注射身體之方式，同時施用海洛因及甲基安非
    他命等語，洵屬有據，堪以採信，茲公訴人復未指出資以認
    定被告係分別施用海洛因與甲基安非他命之證據方法，自應
    為有利於被告之認定，是公訴人認被告所犯上開罪名，應予
    分論併罰乙節，容有誤會，併此敘明。
(二)、爰審酌被告曾因施用毒品犯行受觀察勒戒、強制戒治及刑罰
    執行，仍漠視法令禁制而犯本罪，顯未知所戒慎，惟兼衡其
    施用毒品所生危害，實以自戕身心健康為主，對於他人生命
    、身體、財產等法益，尚無明顯而重大之實害，暨其犯罪後
    坦認犯行之態度等一切情狀，就其本件犯行，量處如主文所
    示之刑，以示懲儆。
(三)、扣案內含不明物體之殘渣袋1 個，並無任何鑑定報告足徵確
    為海洛因或其他毒品，即難逕認屬毒品違禁物且與被告本件
    犯行有何關聯，是就此扣案物部分，爰不併於本案宣告沒收
    或銷燬，附此敘明。
據上論斷，應依刑事訴訟法第273 條之1 第1 項、第299 條第1
項前段、毒品危害防制條例第10條第1 項、第2 項，刑法第11條
、第55條、刑法第47條第1 項，判決如主文。
本案經檢察官高智美到庭執行職務。
中    華    民    國    99    年    4     月    30    日
                  刑事第十九庭  法  官  陳明偉
以上正本證明與原本無異。
如不服本判決，應於判決送達後10日內，向本院提出上訴狀。
                                書記官  陳玉心
中    華    民    國    99    年    4     月    30    日
附錄本案論罪科刑法條全文：
毒品危害防制條例第10條
施用第一級毒品者，處六月以上五年以下有期徒刑。
施用第二級毒品者，處三年以下有期徒刑。

司法院資訊處製作；財團法人民間司法改革基金會備份。
